【裁判字號】    99,訴,1394
【裁判日期】    991102
【裁判案由】    強盜等
【裁判全文】
臺灣高雄地方法院刑事判決              99年度訴字第1394號
公  訴  人  臺灣高雄地方法院檢察署檢察官
被      告  乙○○
選任辯護人  李偉如律師（法扶）
被      告  己○○
選任辯護人  何曜男律師（法扶）
上列被告等因強盜等案件，經檢察官提起公訴（99年度偵字第24
171、25413 、28686 號），本院判決如下：
    主  文
乙○○犯竊盜罪，處有期徒刑月；又共同犯攜帶兇器、夜間侵
入住宅強盜罪，處有期徒刑柒年貳月。應執行有期徒刑柒年肆月
。
己○○共同犯攜帶兇器、夜間侵入住宅強盜罪，累犯，處有期徒
刑柒年月。
    事  實
一、乙○○意圖為自己不法之所有，於民國99年4 月19日（起訴
    書誤載為6 月11日）凌晨5 時許，在高雄縣鳳山市○○路32
    0 號「丙○○○」二樓之網際網路咖啡店內，趁店員甲○○
    離開櫃臺之際，徒手竊取置放於櫃臺抽屜內之現金新臺幣（
    下同）10,800元，得手後旋逃離現場。
二、己○○前因詐欺、施用毒品等案件，經本院先後判處有期徒
    刑6 月、5 月、4 月確定，接續執行後於99年4 月20日縮短
    刑期假釋出監，嗣於99年5 月26日保護管束期滿未經撤銷，
    視為執行完畢。詎不知悔改，與乙○○共同基於意圖自己不
    法所有之犯意聯絡，於99年7 月10日凌晨0 時許，由乙○○
    駕駛前與真實姓名不詳綽號「林仔」之成年男子共同竊得之
    鍾榮宗所有藍色馬自達廠牌自用小客車1 輛（原車牌號碼ZU
    -9592 號，斯時懸掛許文清所有之ZI-7589 號車牌2 面，竊
    盜部分由檢察官另案偵辦），搭載己○○，沿路搜尋下手行
    竊之對象，於同日凌晨4 時許，行經高雄縣鳳山市○○路42
    號丁○○住處時，因見該戶鐵捲門未放下、大門未關，認有
    機可乘，即商由己○○下車趨近察看，惟因己○○探得屋內
    有狗，二人原放棄行竊，駕車離去。旋於行車中，己○○提
    議再返回丁○○上開住處持槍強盜財物，乙○○應允後，二
    人即基於共同意圖為自己不法所有之強盜犯意聯絡，折返丁○○上址住處，由乙○○攜帶客觀上可對人之生命身體造成
    威脅、足供兇器使用之鋁棒1 支，己○○則攜帶乙○○所交
    付不具殺傷力之空氣槍1 枝（起訴書誤載為玩具手槍），於
    日出前侵入上開住宅，適為丁○○僱用之越南籍女傭戊○○
    發現，己○○見狀即掏出上開空氣槍，以槍口指向戊○○，
    喝令：「不要說話！不要叫！」，以此強暴方式至使戊○○
    不能抗拒，再推由乙○○在1 樓客廳內翻找財物，而強盜取
    得丁○○所有內裝有硬幣約500 元（起訴書誤載為約1,000
    餘元）之撲滿1 個、汽車鑰匙1 串；戊○○所有內置有現金
    700 元（起訴書誤載為200 元）、NOKIA 手機1 支（含門號
    0000000000號SIM 卡1 張）之小錢包1 個，於離去之際，由
    乙○○持上開強盜取得之汽車鑰匙，啟動停放於上址屋外之
    丁○○所有車牌號碼7776-DN 號黑色自用小客車，而將該車
    強行開走，己○○則駕駛共乘前來之藍色馬自達廠牌自用小
    客車，分別逃離現場。二人旋再以行動電話聯絡，相約於高
    雄縣大寮鄉○○○路21巷111 號「大寮射擊靶場」附近會合
    後，乙○○即將前開強盜取得之丁○○所有7776-DN 號黑色
    自用小客車棄置於該會合處，並將汽車鑰匙丟棄入草叢內，
    再搭乘己○○駕駛前來之藍色馬自達廠牌自用小客車逃逸。
    嗣經警調閱監視器錄影畫面後，於99年7 月20日13時許，在
    高雄市前金區○○○街18號「我家商務大飯店」106 室內查
    獲乙○○，並扣得上開不具殺傷力之空氣槍1 支及如附表所
    示之物；復經乙○○（起訴書誤載為己○○）帶同警方前往
    上開「大寮射擊靶場」旁會合處，尋獲上開丁○○所有之77
    76 -DN號自用小客車1 台（已發還丁○○），並於高雄縣大
    寮鄉○○○路940 號後方產業道路農田處，扣得前開作案時
    懸掛之ZI-7589 號車牌2 面。
三、案經高雄縣政府警察局鳳山分局報請臺灣高雄地方法院檢察
    署檢察官偵查起訴。
    理  由
壹、證據能力部分
    按被告以外之人於審判外之陳述，雖不符刑事訴訟法第159
    條之1 至第159 條之4 之規定，而經當事人於審判程序同意
    作為證據，法院審酌該言詞陳述或書面陳述作成時之情況，
    認為適當者，亦得為證據；當事人、代理人或辯護人於法院
    調查證據時，知有第159 條第1 項不得為證據之情形，而未
    於言詞辯論終結前聲明異議者，視為有前項之同意，刑事訴
    訟法第159 條之5 定有明文。查本案判決所引用具傳聞性質
    之各項證據資料，業據本院於審判期日依法踐行調查證據程
    序，檢察官、被告及辯護人就上開證據之證據能力均未爭執
    ，且於言詞辯論終結前亦未聲明異議，復查無依法應排除證
    據能力之情形，依上開規定，應有證據能力。
貳、認定事實所憑之證據及理由
一、上開事實欄一所示之事實，業據被告乙○○於偵查中及本院
    審理中坦認在卷，核與證人甲○○於警詢時證述之情節相符
    ，復有被告事後傳送予甲○○道歉之簡訊內容拍攝畫面附卷
    可稽。又上開事實欄二所示之事實，亦據被告乙○○、己○○於本院審理中供承不諱，核與證人即被害人丁○○於警詢
    時、證人即被害人戊○○於警詢及偵查中及被告2 人互以證
    人身分於警詢、偵查中所為之證述情節相符，並有案發時監
    視器錄影內容翻拍之照片3 張、現場照片1 張等附卷可稽，
    及不具殺傷力之空氣槍1 枝扣案可資佐證。而扣案之空氣槍
    1 枝，經送鑑定結果，認係氣體動力式槍枝，以小型高壓氣
    體鋼瓶內氣體為發射動力，惟槍管底部業已鬆脫且有卡彈情
    形，經實際測試結果，無法發射彈丸，依現狀認不具殺傷力
    等情，有高雄縣政府警察局99年8 月17日高縣警鑑字第0990
    081 949 號槍彈鑑定書1 份在卷可憑，足證被告2 人前揭自
    白，與事實相符，堪予採憑。事證明確，被告乙○○、己○○前揭犯行，均堪認定。至被告2 人就係由何人提議返回丁○○住處強盜乙節，雖互相指摘、推諉，被告乙○○供陳：
    系爭空氣槍係友人借予伊，案發當日都是由己○○攜帶在身
    上，己○○下車察看後，因有狗原本放棄行竊，但在車上己○○又說有槍沒關係，提議持槍強盜等語，被告己○○則陳
    稱：係由被告乙○○提議強盜，並將空氣槍交予伊持之強盜
    ，乙○○自己則攜帶鋁棒下手強盜等語。查本件案發時係由
    被告己○○持空氣槍強盜，被告乙○○則攜帶鋁棒強盜等情
    ，已據被告二人供承不諱，詳如前述，倘如被告己○○所辯
    斯時乃被告乙○○持有系爭槍枝並提議強盜，則因被告己○○既未持有槍枝且原放棄行竊，衡情應由提議者被告乙○○
    自己持槍強盜即可，焉有大費周章將該槍交予被告己○○持
    以強盜，自己反持鋁棒下手之理？復參以被告己○○於警詢
    時亦供承案發前其均與乙○○一同住在我家商務飯店106 室
    等情觀之，堪認被告乙○○上開所述案發當日係由被告己○○攜帶系爭槍枝並提議強盜等情屬實，故應係被告己○○提
    議強盜乙節，堪予認定。惟因被告2 人均已下手實施強盜罪
    之構成要件行為，其等確有犯意之聯絡及行為之分擔甚明，
    此部分之認定均無礙被告等上開強盜犯行之成立，附此敘明
    。
二、按攜帶假手槍，冒充真槍以威脅事主，奪取財物，已達於使
    人不能抗拒之程度，應成立強盜罪；強盜罪之強暴、脅迫，
    祇須抑壓被害人之抗拒或使被害人身體上、精神上，處於不
    能抗拒之狀態為已足，其暴力縱未與被害人身體接觸，仍不
    能不謂有強暴、脅迫行為（最高法院26年滬上字第9 號判例
    、22年上字第317 號判例參照）。次按為強盜罪客體之他人
    之物，究為他人所有，抑僅歸其持有，無庸區分。申言之，
    凡對於事實上就該物有支配力之人，而實施強暴、脅迫，致
    其喪失自由意思而為奪取或使其交付者，即應構成本罪（最
    高法院26年渝上字第369 號判例參照）。再按刑法第321 條
    第1 項第3 款之攜帶兇器竊盜罪，係以行為人攜帶兇器竊盜
    為其加重條件，此所謂兇器，其種類並無限制，凡客觀上足
    對人之生命、身體、安全構成威脅，具有危險性之兇器均屬
    之，且祇須行竊時攜帶此種具有危險性之兇器為已足，並不
    以攜帶之初有行兇之意圖為必要（最高法院79年臺上字第52
    53號判例參照）。查扣案之空氣槍1 枝固不具殺傷力，惟其
    外型與真槍相仿，觀之警卷所附照片7 張甚明，被告等持該
    空氣槍冒充真槍，於深夜侵入住宅，並將槍口指向被害人即
    外籍女性戊○○，喝令其不許叫喊、不准動，衡以目前槍枝
    氾濫、持槍恃強行搶事件層出不窮之社會治安狀況，客觀上
    自已令被害人達於不能抗拒之程度無訛。又被害人戊○○係
    受僱居住於丁○○上址屋內擔任看護，堪認其就屋內財物有
    事實上之支配力甚明，被告等侵入該住宅，持槍對戊○○施
    強暴至其不能抗拒，而強奪丁○○、戊○○所有之物，參照
    前揭說明，即應構成強盜罪。再被告乙○○於強盜時攜帶之
    鋁棒1 支，材質為鋁製、長度約60公分，已據其於本院審理
    中供承在卷，既係質地堅硬之金屬製品，倘持以行兇，客觀
    上足對人之生命、身體構成威脅，確屬兇器無訛。是核被告
    乙○○事實欄一所為，係犯刑法第320 條第1 項竊盜罪；其
    與被告己○○就事實欄二所為，係犯刑法第328 條第1 項之
    強盜罪而有刑法第321 第1 項第3 款、第1 款之情形，應以
    刑法第330 條之攜帶兇器夜間侵入住宅強盜罪論處。被告二
    人就上開強盜犯行，有犯意聯絡及行為分擔，均為共同正犯
    。被告等基於單一意圖為自己不法所有之犯意，下手強盜，
    同時侵害丁○○、戊○○等2 人之財產法益，係一行為而觸
    犯同種之數罪名，為想像競合犯，應從重論以一強盜罪。又
    被告乙○○前揭竊盜、強盜犯行，犯意各別，行為互殊，應
    予分論併罰。再被告己○○曾有如事實欄所示之前科紀錄，
    此有卷附之臺灣高等法院被告前案紀錄表可稽，其於有期徒
    刑執行完畢後5 年內，故意再犯本件有期徒刑以上之罪，為
    累犯，應依刑法第47條第1 項規定加重其刑。審酌被告2 人
    正值青年，竟不思以正當途徑獲取金錢，僅因缺錢花用，被
    告乙○○即擅自竊取他人財物，並與被告己○○乘深夜侵入
    民宅持槍強盜財物，危害他人財產安全，且造成被害人身、
    心之莫大恐懼，嚴重破壞社會治安，固不宜輕縱，惟念其等
    均已坦承犯行，犯後態度良好，被告乙○○甫滿20歲，年輕
    識淺，思慮未深，於本件竊盜後尚知傳簡訊予被害人道歉，
    已如前述，顯見其良心未泯，猶知悔悟，及被告2 人之犯罪
    情節、手段、動機、目的、智識程度、強盜取得之財物非鉅
    等一切情狀，各量處如主文所示之刑，並就被告乙○○所犯
    2 罪定其應執行之刑，以資懲儆。
三、扣案不具殺傷力之空氣槍1 枝，雖為被告等持供上開強盜犯
    行所用之物，然查無積極證據證明係被告等所有，亦非違禁
    物，爰不予宣告沒收。而扣案之ZI-7589 號車牌2 面，係許
    文清所有之物，已如前述，既非被告等所有之物，自無從宣
    告沒收。又扣案如附表編號1 之白色T 恤1 件，雖為被告乙○○於前開強盜犯行時所穿，然係其日常生活所穿之服裝，
    非欲偽裝而特意穿用之衣物，已據其供承在卷，自無宣告沒
    收之必要；如附表編號2 所示之手套1 副，雖為被告乙○○
    所有，然被告等均否認有持以供上開強盜犯行之用，且依證
    人戊○○、丁○○之證詞，均未能證明係被告等供犯強盜罪
    所用之物，亦無從宣告沒收；至如附表編號3 至8 所示之剪
    刀、T 型扳手等竊車工具，乃被告乙○○另案竊盜所用之竊
    車工具，已據其於警詢時供承在卷，顯非本案竊盜、強盜犯
    行所用之物，均無庸於本案宣告沒收。另被告乙○○於上開
    強盜犯行時所攜帶足供兇器使用之鋁棒1 支，惟被告否認為
    其所有，且未扣案，為免執行困難，亦不予宣告沒收。
四、再檢察官雖認被告2 人均有犯罪習慣，請求併予諭知刑前強
    制工作。惟按保安處分係對受處分人將來之危險性所為拘束
    其身體、自由等之處置，以達教化與治療之目的，為刑罰之
    補充制度。本諸法治國家保障人權之原理及刑法之保護作用
    ，其法律規定之內容，應受比例原則之規範，使保安處分之
    宣告，與行為人所為行為之嚴重性、行為人所表現之危險性
    及對於行為人未來行為之期待性相當（參照最高法院88年度
    台上字第7339號判決意旨）。準此，縱認行為人有犯罪之習
    慣，法院仍得斟酌實際情況，判斷被告未來受刑之執行，是
    否足夠達防衛社會之目的，並據以為是否有宣付保安處分必
    要性之決定。查被告乙○○於犯本案前僅有少年非行之紀錄
    ，被告己○○則有詐欺、毒品、竊盜等前案紀錄，然其等均
    因年輕識淺，衝動之下為本件犯行，犯後均知坦承犯行，尚
    有悔悟之心，復斟酌經上開刑期執行後，應已足收矯治其等
    犯罪惡習之效果，本院認無令被告2 人於刑之執行前強制工
    作之必要，附此敘明。
據上論斷，應依刑事訴訟法第299 條第1 項前段，刑法第28條、
第320 條第1 項、第321 條第1 項第1 款、第3 款、第330 條第
1 項、第55條、第51條第5 款，刑法施行法第1 條之1 ，判決如
主文。
本案經檢察官鄭靜筠到庭執行職務。
中    華    民    國    99    年    11    月    2     日
                刑事第十一庭    審判長法  官  李代昌
                                      法  官  林正忠
                                      法  官  林韋岑
以上正本證明與原本無異。
如不服本判決應於收受判決後10日內向本院提出上訴書狀，並應
敘述具體理由。其未敘述上訴理由者，應於上訴期間屆滿後20日
內向本院補提理由書(均須按他造當事人之人數附繕本)「切勿逕
送上級法院」。
中    華    民    國    99    年    11    月    2     日
                                      書記官  黃旭淑
附表：
┌──┬───────┬───┬─────┐
│編號│扣案物品名稱  │數量  │ 沒收與否 │
├──┼───────┼───┼─────┤
│ 1  │白色T恤       │ 1件  │ 不予沒收 │
├──┼───────┼───┼─────┤
│ 2  │手套          │ 1副  │ 不予沒收 │
├──┼───────┼───┼─────┤
│ 3  │剪刀          │ 1支  │ 不予沒收 │
├──┼───────┼───┼─────┤
│ 4  │T型扳手       │ 1支  │ 不予沒收 │
├──┼───────┼───┼─────┤
│ 5  │螺絲起子      │ 5支  │ 不予沒收 │
├──┼───────┼───┼─────┤
│ 6  │手電筒        │ 1支  │ 不予沒收 │
├──┼───────┼───┼─────┤
│ 7  │鉗子          │ 1支  │ 不予沒收 │
├──┼───────┼───┼─────┤
│ 8  │小扳手        │ 4支  │ 不予沒收 │
└──┴───────┴───┴─────┘
【附錄本判決論罪科刑法條】
中華民國刑法第320條
意圖為自己或第三人不法之所有，而竊取他人之動產者，為竊盜
罪，處5  年以下有期徒刑、拘役或 5 百元以下罰金。
意圖為自己或第三人不法之利益，而竊佔他人之不動產者，依前
項之規定處斷。
前二項之未遂犯罰之。
中華民國刑法第330條
犯強盜罪而有第 321 條第 1 項各款情形之一者，處 7 年以上
有期徒刑。
前項之未遂犯罰之。

司法院資訊處製作；財團法人民間司法改革基金會備份。
